臺灣臺中地方法院刑事判決　　　　　　 100年度訴字第1111號
公　訴　人　臺灣臺中地方法院檢察署檢察官
被　　　告　游瑞銘
指定辯護人　本院公設辯護人賴忠杰
上列被告因公共危險案件，經檢察官提起公訴（100年度偵字第2
570號），本院判決如下：
    主    文
游瑞銘失火燒燬報紙及塑膠袋，致生公共危險，處拘役拾日，
如易科罰金，以新臺幣壹仟元折算壹日。
    犯罪事實
一、游瑞銘與其父親、母親及胞弟同住在位於臺中市○○區○○
    村○○路之住處。游瑞銘民國100年1月14日下午5時許，在
    上開住處內，酒後以打火機點燃香菸抽吸，並向其母親魏清
    桂要錢花用，其本應注意抽菸後應將菸蒂完全熄滅，以免未
    完全熄滅之菸蒂火苗引燃易燃物而致發生火災，且依當時情
    形又非不能注意，竟疏未注意，於同日下午5時46分許，因
    向其母親要錢花用未果，情緒不佳，乃隨意將手中未熄滅之
    菸蒂，朝放置報紙及塑膠袋等物品之上開房屋客廳角落丟擲
    ，而該未經熄滅之菸蒂與上開報紙及塑膠袋等易燃物接觸，
    致引發火勢。被告見狀，遂從客廳拿起電風扇朝起火處打火
    ，魏清桂則外出盛水以水滅火，始將火勢撲滅，而上開報紙
    、塑膠袋因此遭火燒燬，電風扇亦因此損壞，該房屋客廳牆
    壁亦遭火燻黑，致生公共危險。嗣經警據報到場處理而查獲
    ，並扣得游瑞銘用以點燃上開香菸之打火機1個。
二、案經臺中市政府警察局太平分局報告臺灣臺中地方法院檢察
    署檢察官偵查起訴。
    理    由
一、認定犯罪事實所憑之證據及理由﹕
  (一)訊據被告游瑞銘對於上開犯罪事實，於本院審理時坦承不諱
    ，核與證人魏清桂於本院之證述相符，復有員警職務報告書
    、扣押物品目錄表各1紙、現場照片10張等在卷可稽，及有
    打火機1個扣案足憑，是被告之自白與事實相符。
  (二)起訴犯罪事實雖以「被告明知上開房屋為現供人使用之住宅
    ，且若點燃放置在該房屋客廳角落之報紙及塑膠袋等物品，
    極易引發大火而燒燬該房屋，竟不違背其本意，而仍基於放
    火燒燬現供人使用住宅之不確定故意，將手中已點燃之香菸
    ，朝上開放置報紙及塑膠袋等物品之房屋客廳角落丟擲，致
    點燃該報紙及塑膠袋等物品，遂引發火勢，而將電風扇1台
    燒毀，並將該房屋客廳牆壁燻黑。嗣經魏清桂報警，並隨即
    前往廚房提水協助及時將火勢撲滅，始未造成上開住宅主要
    結構燒燬」，因認被告係犯刑法第173條第3項、第1項之放
    火燒燬現供人使用之住宅未遂罪嫌。惟查﹕
    1.證人魏清桂於本院審理時具結證稱：伊覺得被告是不高興
      ，所以才隨手將香菸丟到牆壁角落，被告不是要燒報紙，
      也不是要燒家裡等語（見本院卷第24頁），由上開證人之
      證述，可知被告並無放火之故意。且若被告係故意放火，
      被告當可拿取現場扣案之打火機直接引燃報紙等物即可，
      殊無以火苗微小且隨時有熄滅可能的菸蒂引燃之必要。另
      證人魏清桂雖於本院證稱﹕伊覺得被告是故意將香菸丟到
      牆壁角落，被告平常是會將菸蒂放在菸灰缸裡面弄熄等語
      ，惟查被告是否故意丟擲香菸，與是否故意放火燒燬住宅
      ，應屬二事，亦即亦可能存在被告為洩憤而故意丟擲香菸
      、惟並無意燒燬房屋之情形，故尚難以證人魏清桂證稱被
      告故意丟擲香菸，遽論被告有放火之故意。
    2.又證人魏清桂並於本院證稱：「（審判長問：案發當天有
      燒壞一台電風扇？）有，那台電風扇本來就放在客廳，但
      不是放在報紙堆旁。（審判長問：你剛才說電風扇本來不
      是放在報紙堆，為何會燒壞？）被告說他是要拿來滅火，
      被告如何拿來滅火的過程，我沒有看到。（審判長問：你
      不理被告之後一直到你發現客廳起火，間隔多久？）時間
      沒有很久，大約10幾分鐘。（審判長問﹕你發現客廳起火
      後，被告做何反應，有無幫忙滅火？）我先去外面盛水，
      然後報警，然後我就拿來滅火，當時被告沒有幫忙滅火，
      因為沒有看到被告，後來火是我滅的。（審判長問：你說
      只有你一個人滅火，為何剛才說被告拿電風扇要幫忙滅火
      ？）可能是我去盛水的時候，被告有拿電風扇要滅火，但
      我沒有看到這個過程。（審判長問：你在救火的過程中，
      被告是否尚在家，還是已經出門？）可能還在家中，不然
      怎麼可能拿電風扇滅火」等語（見本卷第25頁正反面）。
      按證人魏清桂對於電風扇是否係被告拿來滅火之過程，雖
      未親眼目睹，然本件案發時僅有被告及證人潘清桂二人在
      家之事實，業經證人潘清桂於本院審理時證稱﹕伊沒有看
      到被告把手上的香菸丟掉，但是當時家中沒有其他的人，
      就一定是他等語明確（見本院卷第23頁），且本案燒毀之
      電風扇，依證人之證述，原本並未與報紙及塑膠袋放在一
      起，嗣後卻被發現一起遭火燒毀，而家中又無其他人，則
      被告供稱其於案發後有拿電風扇滅火之情，應可採信。按
      果若被告蓄意放火，當無可能為滅火之舉；故由被告持物
      品打火之舉，亦可佐證被告並無放火之故意。
  (三)綜上所述，本件事證明確，被告之失火犯行洵堪認定。
二、論罪科刑﹕
  (一)按倘失火之結果，僅將房屋內傢俱牆壁等物焚燬，於房屋本
    身尚未達喪失其效用之桯度，因刑法第173條第2項之犯罪，
    並無處罰未遂犯之規定，則行為人自係觸犯刑法第175條第3
    項之失火燒燬他人所有物罪（最高法院71年度台上字第6583
    號判決意旨參照）。又刑法上公共危險罪，其所保護之法益
    ，重在公共安全，故其罪數應以行為之個數定之。又一失火
    行為所燒燬之對象縱然不同，但行為僅一個，而應為整體的
    觀察，成立單純一罪（最高法院85年度台上字第2608號判決
    意旨參照）。觀諸本件被告失火所燒燬者，僅係堆放客廳角
    落之報紙及塑膠袋，至於房屋之天花板、樑柱、鋼筋混凝土
    、牆壁結構等主要構成部分，並未波及而喪失效用，足認本
    件建築物之主要構造及其遮蔽風雨、供人棲身等使用效能並
    未喪失，是核被告上開所為，係犯刑法第175條第3項之失火
    燒燬報紙及塑膠袋，致生公共危險罪。公訴人認被告係犯刑
    法第173條第3項、第1項之放火燒燬現供人使用之住宅未遂
    罪，容有未洽，惟起訴基本社會事實相同，爰依法變更起訴
    法條。
  (二)爰審酌被告因酒後向母親借錢未果，疏未為注意菸蒂之處理
    ，隨意丟棄，致失火燒燬客廳角落之報紙及塑膠袋等物品，
    造成可能延燒該鋼筋混凝土建築物之具體危險；兼衡酌被告
    犯後坦承犯行，具有悔意，及其並無其他犯罪之前科等一切
    情狀，量處如主文所示之刑，並諭知易科罰金折算標準。另
    扣案之打火機1個，係被告用以點燃上開香菸之物，並非直
    接供本件失火犯罪所用之物，爰不為沒收之諭知。
據上論斷，應依刑事訴訟法第299條第1項前段、第300條，刑法
第175條第3項、第41條第1項前段，刑法施行法第1條之1第1項、
第2項前段，判決如主文。
本案經檢察官沙小雯到庭執行職務。
中    華    民    國    100   年     7    月    28    日
                刑事第十三庭  審判長法  官  吳幸芬
                                    法  官  黃建都
                                    法  官  戴嘉慧
上正本證明與原本無異。
如不服本判決，應於收受送達後10日內向本院提出上訴書狀（應
敘述具體理由並附繕本）。
上訴書狀如未敘述理由，應於上訴期間屆滿後20日內補提理由書
於本院。
                                    書記官  劉晴芬
中    華    民    國   100   年     7    月     28    日
【附錄本案論罪科刑法條】
《中華民國刑法第175條》
放火燒燬前二條以外之他人所有物，致生公共危險者，處1年以
上7年以下有期徒刑。
放火燒燬前二條以外之自己所有物，致生公共危險者，處3年以
下有期徒刑。
失火燒燬前二條以外之物，致生公共危險者，處拘役或3 百元以
下罰金。